【裁判字號】    90,台上,4598
【裁判日期】    900726
【裁判案由】    違反毒品危害防制條例
【裁判全文】
最高法院刑事判決                                九十年度台上字第四五九八號
    上  訴  人  甲○○
右上訴人因違反毒品危害防制條例案件，不服台灣高等法院花蓮分院中華民國九十年
三月二十一日第二審判決（八十八年度上訴字第二九○號，起訴案號：台灣花蓮地方
法院檢察署八十八年度偵字第五八八號），提起上訴，本院判決如左：
    主  文
原判決關於連續販賣第二級毒品部分撤銷，發回台灣高等法院花蓮分院。
    理  由
本件原判決認定上訴人甲○○基於概括之犯意，意圖販賣第二級毒品安非他命營利，
先於民國八十八年一月間在花蓮縣壽豐鄉志學村附近，以每兩新台幣（下同）三萬元
之價格，向蔡金圳販入約七十餘公克之安非他命，以供販售牟利，並自同年一月間起
，在花蓮縣境內先後以二萬二千元、一千元、二千元及一萬二千元之價格，將安非他
命販賣予不詳姓名綽號為「無牙」、「來」、「阿坤」、「娟」者等人。嗣經警於八
十八年二月三日晚上十一時許，在花蓮市○○○街五十三號地下停車場查獲，並扣得
供販賣之安非他命四一‧五四公克及電子秤、分裝袋等物。因而撤銷第一審關於上訴
人連續販賣第二級毒品部分之判決，改判仍論處上訴人連續販賣第二級毒品罪刑，固
非無見。
惟查：(一)依檢察官起訴書所載，係認上訴人販賣第二級毒品及意圖販賣而持有第二級
毒品，涉有毒品危害防制條例第四條第二項及第五條第二項之罪嫌，二罪犯意各別，
行為不同，應分論併罰（見偵字第五八八號卷第一二一頁正面、背面）。惟原判決認
定，上訴人之行為係成立連續販賣第二級毒品罪，顯然與起訴書有異，但毫未說明其
所憑之理由，已有未合。又起訴事實，係指上訴人販入安非他命後，僅賣予莊育誠一
次。原判決認為，上訴人並未將安非他命賣予莊育誠，但有賣予綽號「無牙」、「來
」、「阿坤」、「娟」者等人，因而對於賣予「無牙」、「來」、「阿坤」、「娟」
部分加以裁判，惟未說明依何規定得就此部分一併加以裁判之理由，亦有疏漏。(二)依
毒品危害防制條例第十九條第一項規定，犯第四條至第九條、第十二條、第十三條或
第十四條第一項、第二項之罪者，其供犯罪所用或因犯罪所得之財物均沒收之，如全
部或一部不能沒收時，追徵其價額或以其財產抵償之。原判決既認定，上訴人係犯毒
品危害防制條例第四條第二項之罪，且其販賣第二級毒品所得之財物三萬七千元並未
扣案（原判決已說明扣案之十萬五千二百元非販賣第二級毒品所得，見原判決第三面
第十、十一行）。乃原判決僅宣告販賣毒品所得財物三萬七千元沒收，並未諭知如全
部或一部不能沒收時，以其財產抵償之，自有違誤。另扣案之安非他命，理由僅說明
依毒品危害防制條例第十八條第一項規定沒收，漏未敘明銷燬（見原判決第三面末行
、第四面首行），亦有疏漏。(三)當事人在審判期日前，或審判期日，聲請調查之證據
，如法院未予調查，又未認其無調查之必要，以裁定駁回，或未於判決理由內說明無
調查之必要，其所踐行之訴訟程序，自難謂非違法。上訴人於原審已辯稱，從八十五
年間至八十八年間，連續販賣安非他命予林培基、張文裕、唐小娟、邱武漢等人從未
間斷，本案與前案（指原審八十九年度上訴字第五三號案件）有連續犯裁判上一罪關
係，並請求訊問證人林培基、張文裕、唐小娟、邱武漢（見原審卷第一五七至一五九
頁）。前揭聲請縱無調查之必要，仍應依法處理，乃原審未予調查，又未認其無調查
之必要，以裁定駁回，亦未於判決理由內說明無調查之必要，其所踐行之訴訟程序，
亦有未合。(四)有罪之判決書，須將認定之犯罪事實詳記於事實欄，然後於理由內逐一
說明其憑以認定之證據，使事實與理由兩相一致，方為合法。毒品危害防制條例第四
條第二項之販賣第二級毒品罪，以犯罪行為人有營利之意圖為構成要件之一，此項要
件自應於事實欄詳為記載，並於理由內說明其憑以認定之證據，使事實與理由兩相一
致，方為合法。原判決事實欄雖記載，上訴人意圖販賣第二級毒品營利，然未於理由
內說明其有營利意圖所憑之證據及認定之理由，亦屬理由不備。以上或為上訴意旨指
摘所及，或為本院得依職權調查之事項，應認關於連續販賣第二級毒品部分，有撤銷
發回更審之原因。又原判決說明不另為無罪諭知部分（即理由壹之三部分），基於審
判不可分原則，併予發回。
據上論結，應依刑事訴訟法第三百九十七條、第四百零一條，判決如主文。
中      華      民      國     九十     年      七      月    二十六    日
                              最高法院刑事第十二庭
                                  審判長法官  呂  潮  澤
                                        法官  陳  世  雄
                                        法官  孫  增  同
                                        法官  林  開  任
                                        法官  蕭  權  閔
      右正本證明與原本無異
                                              書  記  官
中      華      民      國     九十     年      八      月      一      日


司法院資訊處製作；財團法人民間司法改革基金會備份。
